【裁判字號】    91,易,2406
【裁判日期】    920409
【裁判案由】    傷害
【裁判全文】
臺灣板橋地方法院刑事判決                        九十一年度易字第二四○六號
    公  訴  人  臺灣板橋地方法院檢察署檢察官
    被      告  甲○○
                乙○○
右列被告等因傷害案件，經檢察官提起公訴（九十一年度偵字第一一一四六號），本
院判決如左：
    主  文
甲○○、乙○○傷害人之身體，甲○○處拘役拾日，乙○○處拘役貳拾日，如易科
罰金均以佰元折算壹日。
    事  實
一、乙○○係臺北縣中和市○○路九十九號大樓所在社區之管理委員會總幹事，甲○○為送貨司機，民國九十一年三月一日下午三時許，甲○○欲送貨至中和市○○
    路九十九號五樓菉色包裝有限公司 (以下簡稱菉色公司) 時，在該大樓一樓與維
    修電梯之丁○○發生口角，嗣甲○○離去後，乙○○因自該管理委員會會計丙○○處得知上情，乃前去一樓電梯口處關切，適此時甲○○又自外折返，甲○○、
    乙○○言談間遂生口角，並有推擠舉動 (均未成傷) 。其後，乙○○因得知甲○○是送貨到菉色公司，乃搭乘電梯至五樓找菉色公司負責人，甲○○亦隨同搭乘
    電梯，至五樓菉色公司內，渠二人仍理論爭執之際，甲○○因心有不滿，竟基於
    普通傷害之犯意，出拳毆打乙○○之左眼，乙○○亦基於普通傷害之犯意，與甲○○互相毆打對方，乙○○更與甲○○互相爭奪一旁之鐵棍得手後，以該鐵棍敲
    打甲○○之右眼眼尾旁，致甲○○受有右側眼尾擦挫傷、右側頸部腫之傷害，乙○○則受有左眼球挫傷併左眼前房出血、左眼結膜下出血、左眼眶挫傷併左眼上
    眼瞼血腫之傷害。
二、案經甲○○、乙○○訴由臺北縣政府警察局中和分局報請臺灣板橋地方法院檢察
    署檢察官偵查起訴。
    理  由
一、訊據被告甲○○、乙○○均否認有何傷害犯行，被告甲○○辯稱：伊只有用手推
    乙○○的臉一下而已，之後伊轉身就走，乙○○從後面追上來，把伊推倒在成品
    上打伊七、八拳，伊轉身起來，乙○○就拿一根鐵棍往伊頭上打下去云云。被告
    乙○○則辯稱：伊與菉色公司負責人范先生講話時，甲○○就狠狠一拳打在伊左
    眼上，伊就開始自衛，伊看甲○○抓兩根鐵棍，伊就跟甲○○搶那兩根鐵棍，伊
    搶到那兩根鐵棍後，伊怕甲○○傷害伊，就拿鐵棍往甲○○頭部敲一棒，甲○○
    就不敢動手，伊也沒有再動手，本案完全是甲○○主動暴力挑釁，伊純粹被迫自
    衛云云。經查：
  (一)右揭被告甲○○傷害被告乙○○之事實，業據告訴人即被告乙○○指訴綦詳，且
    經證人即當時在場目睹事發經過之該社區管理委員會會計丙○○到庭證稱：伊上
    去五樓菉色公司的時候，菉色公司的范先生站在伊正前方，甲○○站在伊右手邊
    ，乙○○站在伊左手邊，伊上去時，剛好聽到他們在談剛剛的情形，甲○○就突
    然出拳打乙○○的眼睛，之後他們就扭打起來，在扭打的過程中，甲○○靠近一
    個紙箱堆裡面，他就在紙箱堆裡面找到一根類似鐵棒的東西，被乙○○奪下來，
    奪下來之後，甲○○還是出言不遜，說叫乙○○要跟他說對不起，就又再打起來
    了，在打起來當中，乙○○就拿鐵棒，有敲到甲○○，他們就停手等語明確 (見
    本院九十二年三月二十六日審判筆錄），並有明燦眼科診所、臺北市立和平醫院
    分別於九十一年三月一日、九十一年三月九日出具之診斷證明書各一件在卷可稽
    ，復有被告乙○○之受傷照片附卷可佐。設若被告甲○○僅是以手「推」被告乙○○臉部，衡情應不致使被告乙○○受有「左眼球挫傷併左眼前房出血、左眼結
    膜下出血、左眼眶挫傷併左眼上眼瞼血腫」之明顯傷勢，是被告甲○○前揭辯解
    顯屬卸責之詞，不足採信。
  (二)本件被告乙○○確有傷害被告甲○○之事實，除據告訴人即被告甲○○指訴在卷
    外，並有證人丙○○之前述證詞足資為證，復有記載被告甲○○受有事實欄所示
    傷勢情形之美和醫院九十一年三月一日診斷證明書一紙在卷可佐。而被告乙○○
    亦承稱其確有以菉色公司內之鐵棍敲擊被告甲○○頭部之事實，至於其辯稱：是
    出於自衛云云，惟按刑法第三十六條 (即現行刑法第二十三條) 規定正當防衛之
    要件，必對於現在之不正侵害，始能成立，若侵害已過去，或預料有侵害而侵害
    尚屬未來，則其加害行為，自無正當防衛之可言，最高法院著有十九年上字第一
    一七四號判例可資參照。本案被告乙○○雖曾遭甲○○出拳毆打左眼，然其係於
    該侵害行為過去後，與被告甲○○發生互毆，更進而以鐵棍敲擊甲○○之右眼眼
    尾旁，則其傷害行為自難謂為正當防衛。
  (三)綜前所述，被告甲○○、乙○○前揭所辯要不足取，事證明確，其等傷害犯行洵
    堪認定。
二、核被告所為，均係犯刑法第二百七十七條第一項之傷害罪。爰分別審酌被告之素
    行狀況、犯罪動機、手段、目的、所生傷害程度及犯罪後態度等一切情狀，各量
    處如主文所示之刑，並均諭知易科罰金之折算標準。至於扣案之鐵棍一支，並非
    警方在案發現場扣得之物，據被告甲○○稱「我到中和刑事組時，他們要我把打
    我的那根鐵棍帶過去，還有拍照，我就回到菉色公司去拿，有鐵棍的那兩張照片
    是我照的。‧‧‧我回去問菉色公司老闆范先生，說剛才打我的鐵棍在哪裡，刑
    事組要，老闆說在這個地方，就是進門的走廊放紙箱子的地方，老闆把鐵棍交給
    我，我就把它放在照片上的紙卡上面，就拍照」等語 (見本院九十二年三月二十
    六日審判筆錄) ，而被告乙○○復否認該扣案之鐵棍係其於案發時所持之鐵棍，
    況且，該扣案之鐵棍亦絕非屬被告乙○○、甲○○所有之物，自不併為沒收之諭
    知，附此敘明。
據上論斷，應依刑事訴訟法第二百九十九條第一項前段，刑法第二百七十七條第一項
、第四十一條第一項前段，罰金罰鍰提高標準條例第一條前段，第二條，判決如主文
。
本案經檢察官蘇揚旭到庭執行職務。
中      華      民      國    九十二    年      四      月      九      日
                                臺灣板橋地方法院刑事第五庭
                                    法  官    戴   嘉   清
右正本證明與原本無異
如不服本判決應於送達後十日內向本院提出上訴狀
                                    書記官    陳   春   銘
中      華      民      國    九十二    年      四      月      十一    日
附錄本案論罪科刑法條全文：
刑法第二百七十七條
傷害人之身體或健康者，處三年以下有期徒刑，拘役或一千元以下罰金。
犯前項之罪，因而致人於死者，處無期徒或七年以上有期徒刑，致重傷者，處三年以
上、十年以下有期徒刑。


司法院資訊處製作；財團法人民間司法改革基金會備份。
